【裁判字號】    97,訴,370
【裁判日期】    970605
【裁判案由】    毒品危害防制條例
【裁判全文】
臺灣士林地方法院刑事判決               97年度訴字第370號
公  訴  人  臺灣士林地方法院檢察署檢察官
被      告  甲○○
                    樓(
選任辯護人  鄧翊鴻律師
上列被告因毒品危害防制條例案件，經檢察官提起公訴（97年度
偵字第2599號），本院判決如下：
    主  文
甲○○販賣第二級毒品，處有期徒刑年捌月，扣案第二級毒品
甲基安非他命壹包（驗餘淨重零點陸陸壹捌公克）沒收銷燬之，
上述甲基安非他命之包裝袋壹只、門號為0000000000
號SIM 卡壹張均沒收。
    事  實
一、甲○○明知甲基安非他命為毒品危害防制條例第2 條第2項
    第2 款所列管之第二級毒品，依法不得持有、施用及販賣，
    因急需用錢，猶意圖營利，並基於販賣第二級毒品甲基安非
    他命以資牟利之犯意，先於民國97年1 月30日13時許，在臺
    北縣土城市○○路○ 段75巷18弄11號4 樓住處，上網連線至
    「DoDo豆豆聊天室」內之「粉色豆豆聊天室（19-25 歲）」
    ，使用「糖果天王」之暱稱，以「糖果」表示毒品甲基安非
    他命，散布販賣甲基安非他命之訊息。適員警張津華以代號
    「FLY ～」上網發現，乃在上開網路聊天室向甲○○詢問「
    你有糖果啊？」「你有多少糖果？」佯稱欲購買毒品，甲○
    ○於張津華詢問毒品價格時，即要求改以即時通或電話聯繫
    ，張津華遂留下員警吳仁成之即時通帳號及電話方便甲○○
    聯繫，甲○○經以門號0000000000行動電話及即時通與化名
    「小成」之員警吳仁成多次磋商價格及數量後，於同年2 月
    12日雙方談妥由甲○○以每公克新臺幣（下同）4,500 元之
    價格，販賣2 公克甲基安非他命予吳仁成，甲○○另改以門
    號00 00000000 號行動電話與吳仁成聯絡約定交付甲基安非
    他命之時間、地點，甲○○即於同年2 月13日下午1 時許在
    台北縣三重市重新橋附近，以4000元代價向真實姓名年籍不
    詳綽號「小丙」之成年男子販入第二級毒品甲基安非他命1
    包（毛重0.862 公克、淨重0.66 2公克），再於同日下午18
    時20分，至與吳仁成約定交易之臺北市○○區○○街38巷口
    前，將上述甲基安非他命1 小包置於香菸盒內，放在路旁變
    電箱上，交付吳仁成收受，當場為警逮捕，並扣得第二級毒
    品甲基安非他命1 小包及行動電話門號0000000000號及
    0000000000號SIM 卡各1 張，查悉上情。
二、案經臺北市政府警察局大同分局報告臺灣士林地方法院檢察
    署檢察官偵查起訴。
    理  由
一、證據能力：
    按被告以外之人於審判外之言詞或書面陳述，除法律有規定
    者外，不得作為證據；又被告以外之人於審判外之陳述，雖
    不符合同法第159 條之1 至第159 條之4 之規定，但經當事
    人於審判程序同意作為證據，法院審酌該言詞陳述或書面陳
    述作成時之情況，認為適當者，亦得為證據。當事人、代理
    人或辯護人於法院調查證據時，知有第159 條第1 項不得為
    證據之情形，而未於言詞辯論終結前聲明異議者，視為有前
    項之同意，刑事訴訟法第159 條第1 項及第159 條之5 分別
    定有明文。經查，本判決下列所引用之各該被告以外之人於
    審判外之陳述（包含書面陳述），固屬傳聞證據，但檢察官
    、被告及辯護人於本院準備程序及審判期日中，均明示同意
    此部分之證據有證據能力（見本院卷第21頁、第59頁），且
    迄至言詞辯論終結前亦未撤回前開同意，本院審酌上開證據
    資料製作時之情況，尚無違法不當及證明力明顯過低之瑕疵
    ，亦認為以之作為證據應屬適當，故揆諸前開規定，爰依刑
    事訴訟法第159 條之5 規定，認前揭證據資料均有證據能力
    。至各證人在法院具結後經交互詰問所為之證詞，有證據能
    力，自不殆言。
二、被告甲○○因經濟困窘，而以上述方式，販賣第二級毒品甲
    基安非他命之犯罪事實，業據被告甲○○於警偵訊、本院準
    備程序及審理時坦承不諱（見偵卷第11-14 頁、第48-50 頁
    、本院卷第3 頁、第20頁、第58頁），並有台北市大同分局
    警備隊搜索扣押筆錄、扣押物品目錄表、扣押物品照片2 張
    、DoDo豆豆聊天室談話訊息網頁資料、即時通對話訊息網頁
    資料各1 份、甲○○與化名「小成」之員警吳仁成於97年1
    月30日至同年2 月13日行動電話通話譯文4 份、行動電話門
    號0000000000及0000000000之通聯紀錄各1 份附卷可查（見
    偵卷第18-22 頁、第27 -30頁、第31-37 頁、第38-42 頁、
    本院卷第41-55 頁）及扣案之門號0000000000號、00000000
    00號SI M卡各1 張、第二級毒品甲基安非他命1 包可資佐證
    ；又該扣案之疑似安非他命之結晶1 包，經送交通部民用航
    空局航空醫務中心鑑驗結果，檢出第二級毒品甲基安非他命
    （Methamphetamine） 成分，毛重0.8620公克，淨重0.6620
    公克，取樣0.0002公克，餘重0.6618公克，亦有該中心97年
    2 月27日航藥鑑字第0970983 號毒品鑑定書一紙（見偵卷第
    67頁）附卷足憑。被告上開任意性自白，核與前揭跡證均相
    符合，得予採信，本件事證明確，被告犯行洵堪認定，應予
    依法論科。
三、論罪科刑理由
  (一)按刑法上所謂販賣行為，固不以販入後復行賣出為必要，祇
    要以營利為目的，而有將毒品販入或賣出二者其一之行為，
    即足構成，故意圖營利而販入毒品，雖未及販出，仍依販賣
    既遂罪論處；而意圖營利販入毒品後，第一次販賣予他人之
    行為，乃接續原先販入之犯意而為，不論其行為屬既遂或未
    遂，應認基於單一犯意之接續行為，只能就其販入及出賣毒
    品，論以販賣既遂之實質一罪；且此與意圖販賣而持有毒品
    罪，係指行為人以意圖販賣營利以外之原因而持有毒品，其
    後始起意營利販賣者（例如因為他人之贈與或寄藏而持有，
    嗣後始起意為販賣者而言），並不相同（最高法院88年臺上
    字第2398號、91年臺上字第1143號、93年臺上字第6309號判
    決、96年度台上字第3551號判決要旨參照），合先指明。
  (二)查甲基安非他命係毒品危害防制條例第2 條第2 項第2 款所
    明定列管之第二級毒品。被告與化名「小成」之警員吳仁成
    議定買賣前述毒品之數量及金額後，即基於營利之目的，以
    4000元之價金向「小丙」購入第二級毒品甲基安非他命1 包
    ，雖因承購之警員吳仁成無購買之真意而無法完成買賣，然
    被告既已因營利而購入前述毒品，參酌前開說明，被告仍應
    成立販賣毒品既遂罪。是核被告所為，係犯毒品危害防制條
    例第4 條第2 項之販賣第二級毒品罪。被告販入第二級毒品
    甲基安非他命前後持有甲基安非他命之低度行為，應為販賣
    （販入）之高度行為所吸收，不另論罪。
  (三)又按刑事審判旨在實現刑罰權之分配的正義，故法院對有罪
    被告之科刑，應符合罪刑相當之原則，使輕重得宜，罰當其
    罪，以契合社會之法律感情，此所以刑法第57條明定科刑時
    應審酌一切情狀，尤應注意該條所列10款事項以為科刑輕重
    之標準，並於同法第59條賦予法院以裁量權，如認「犯罪之
    情狀可憫恕，認科以最低度刑仍嫌過重者，得酌量減輕其刑
    」，俾使法院就個案之量刑，能斟酌至當。而刑法第59條規
    定犯罪之情狀可憫恕者，得酌量減輕其刑，其所謂「犯罪之
    情狀」，與同法第57條規定科刑時應審酌之一切情狀，並非
    有截然不同之領域，於裁判上酌減其刑時，應就犯罪一切情
    狀（包括第57條所列舉之10款事項），予以全盤考量，審酌
    其犯罪有無可憫恕之事由（即有無特殊之原因與環境，在客
    觀上足以引起一般同情，以及宣告法定低度刑，是否猶嫌過
    重等等），以為判斷（參見最高法院38年臺上字第16號、45
    年臺上字第1165號、51年臺上字第899 號判例意旨）。查被
    告因意圖營利而販入第二級毒品甲基安非他命，固本擬販賣
    予「小成」以資牟利，惟被告猶未獲利即遭警查獲，所為尚
    未釀成嚴重實害，兼以被告查無犯罪前科，對重典之認識不
    夠深切，且其本次販入甲基安非他命之數量僅淨重0.6620公
    克，與其他販毒集團大量販賣毒品並可獲得厚利之情形比較
    ，所生危害尚屬輕微，是倘不論其情節輕重，而一律論處本
    罪之法定本刑「無期徒刑」或「七年以上有期徒刑」，則猶
    嫌過重，並有傷人民對法律之情感，即就全部犯罪情節觀之
    ，猶屬法重而情輕，是自客觀以言，當有情堪憫恕之處，爰
    依刑法第59條規定，予以酌量減輕其刑。
  (四)爰審酌被告不私以正途謀生，干犯法紀，販賣第二級毒品甲
    基安非他命予他人，輕則戕害他人身心，重則引發各種犯罪
    ，對社會治安有相當危害，情節非輕，惟姑念其並無犯罪前
    科紀錄，素行良好，有臺灣高等法院被告前案紀錄表1 份在
    卷可稽，並考量犯罪之動機、手段、販賣之數量、金額、影
    響社會治安之程度及被告於案發後，於警偵訊及本院審理時
    均坦認犯行，就案情始末坦然供承，深感懊悔等一切情狀，
    認公訴人請求判處被告有期徒刑8 年，核屬過重，爰酌情量
    處如主文所示之刑，以示懲儆。
  (五)扣案第二級毒品甲基安非他命（驗餘淨重0.6618公克），係
    當場查獲之毒品，且為被告於97年2 月13日販賣交付吳仁成
    之物，業經被告供明在卷，不問屬犯人與否，應依毒品危害
    防制條例第18條第1 項前段規定，諭知沒收銷燬之（至因鑑
    定取用滅失之部分，則不再宣告沒收銷燬）。另塑膠袋1 只
    係用以直接包裝上揭第二級毒品甲基安非他命之用，有照片
    可憑（偵卷22頁），乃供販賣毒品所用之物，且屬被告所有
    ，業據被告供陳明確，另扣案0000000000號行動電話門號SI
     M卡1 張，係被告所有供聯絡販賣毒品事宜所用之物，亦據
    被告陳明在卷（見本院卷第63頁），且使用者向電信業者申
    辦租用門號，於開通上線後電信業者即將ＳＩＭ所有權移轉
    予使用者，有遠傳電信股份有限公司函文可參（見本院卷第
    69頁），是上開行動電話門號SIM 卡1 張、甲基安非他命包
    裝袋1 只均應依毒品危害防制條例第19條第1 項之規定，併
    予宣告沒收。
  (六)至於被告所使用之行動電話2 具（搭配門號0000000000及00
    00000000）均未扣案，且上開2 具行動電話係其兄吳彥儀所
    有，非被告所有之物，業據被告供陳在卷（見偵卷第13頁）
    ，復查無其他證據證明被告所供不實，另扣案之行動電話門
    號0000000000號SIM 卡1 張，係被告之兄吳彥儀所申請，非
    被告所有乙節，業據被告陳述明確（見本院卷第63頁），並
    有臺灣大哥大查詢資料1 份存卷可查（見本院卷第41頁），
    亦非違禁物，均無從依毒品危害防制條例第19條或刑法第38
    條規定為沒收之諭知，併予敘明。
據上論斷，應依刑事訴訟法第299 條第1 項前段，毒品危害防制
條例第4 條第2 項、第18條第1 項前段、第19條第1 項，刑法第
11條、第59條，判決如主文。
本案經檢察官洪三峰到庭執行職務
中    華    民    國    97    年    6     月    5    日
                  刑事第七庭審判長法  官  林秀鳳
                                  法  官  吳祚丞
                                  法  官  汪梅芬
以上正本證明與原本無異。
如不服本判決，應於收受送達後10日內向本院提出上訴書狀，其
未敘述上訴理由者，應於上訴期間屆滿後20日內向本院補提理由
書狀（均須按他造當事人之人數附繕本）。
                                  書記官  張馨尹
中    華    民    國    97    年    6     月    5     日
附錄本案論罪科刑法條全文
毒品危害防制條例第4 條第2 項
製造、運輸、販賣第二級毒品者，處無期徒刑或 7 年以上有期徒
刑，得併科新臺幣 7 百萬元以下罰金。


司法院資訊處製作；財團法人民間司法改革基金會備份。
